臺灣臺中地方法院刑事判決
111年度金訴字第1794號
公  訴  人  臺灣臺中地方檢察署檢察官
被      告  李珮語


上列被告因違反洗錢防制法等案件，經檢察官提起公訴（111年
度偵字第27208號、第31190號），本院判決如下：
    主    文
己○○幫助犯洗錢防制法第十四條第一項之一般洗錢罪，處有期徒
刑肆月，併科罰金新臺幣壹萬元，罰金如易服勞役，以新臺幣壹
仟元折算壹日。
    犯罪事實
一、己○○明知金融帳戶係供個人使用之重要理財、交易工具，關
    係個人財產、信用之表徵，主觀上可預見若他人要求提供金
    融帳戶供其使用，極可能為不法份子供作詐欺等財產性犯罪
    收受、提領贓款所用，以形成金流斷點，而掩飾、隱匿詐欺
    犯罪所得之去向及所在，竟基於所提供之金融帳戶遭不法使
    用，造成詐欺取財犯罪及掩飾、隱匿詐欺犯罪所得去向及所
    在等結果之發生亦不違反其本意之幫助詐欺取財及幫助洗錢
    之不確定故意，於民國111年3 月28日，至臺中市○○區○○○道
    0 段000 號之空軍一號客運公司中南站，將其向合作金庫商
    業銀行草屯分行申辦之帳號0000000000000 號帳戶（下稱合
    庫金庫銀行帳戶）之金融卡及密碼交予真實姓名、年籍均不
    詳之人，而容任該人與所屬之詐欺集團成員（無證據證明有
    未滿18歲之人，亦無證據證明為3 人以上共同犯之）使用其
    上開帳戶以遂行詐欺取財及洗錢之犯罪。嗣該詐欺集團成員
    取得陳珮語所交付之上開帳戶金融卡及密碼等資料後，即共
    同意圖為自己不法之所有，基於詐欺取財及洗錢之犯意聯絡，
    分別於如附表所示之時間，各以附表所示詐欺方式，向如附
    表所示之戊○○、丙○○、丁○○等人行騙，致其等均陷於錯誤，
    而於附表所示之匯款時間，匯款如附表所示之金額至己○○上
    開合作金庫銀行帳戶內，戊○○、丙○○所匯入之款項旋遭詐欺
    集團成員以金融卡提領一空，以此方式產生金流斷點而掩飾
    、隱匿該詐欺款項真正之去向及所在結果，丁○○所匯入之款
    項尚未經提領即遭凍結而洗錢未能得逞。嗣因戊○○、丙○○、
    丁○○發覺受騙而報警處理，始經警循線查獲己○○而查悉上情
    。
二、案經戊○○、丙○○、丁○○分別訴由臺中市政府警察局霧峰分局
    、高雄市政府警察局左營分局報告臺灣臺中地方檢察署檢察
    官偵查起訴。
    理    由
壹、證據能力部分：
　　按被告以外之人於審判外之言詞或書面陳述，除法律有規定
    者外，不得作為證據，刑事訴訟法第159 條固定有明文，惟
    被告以外之人於審判外之陳述，雖不符同法第159 條之1 至
    之4 規定，而經當事人於審判程序同意作為證據，法院審酌
    該言詞陳述或書面陳述作成時之情況，認為適當者，亦得為
    證據；又當事人、代理人或辯護人於法院調查證據時，知有
    第159 條第1 項不得為證據之情形，而未於言詞辯論終結前
    聲明異議者，視為有前項之同意，同法第159 條之5 亦定有
    明文。其立法意旨在於傳聞證據未經當事人之反對詰問予以
    核實，原則上先予排除，惟若當事人已放棄詰問或未聲明異
    議，基於證據資料愈豐富，愈有助於真實發現之理念，且強
    化言詞辯論原則，法院自可承認該傳聞證據例外擁有證據能
    力。經查，本案判決所引用之供述證據（含言詞及書面陳述
    ），被告己○○於本院準備程序時表示沒有意見等語（見本院
    卷第41頁），且檢察官及被告於本院審理中調查證據時，就
    上開事證之證據能力，亦均未於言詞辯論終結前聲明異議（
    見本院卷第65至69頁），本院審認上開證據作成時之情況，
    應無違法取證或不當情事，與本案待證事實間復具有相當之
    關聯性，以之作為證據應屬適當，依刑事訴訟法第159 條之
    5 規定，自有證據能力。
貳、實體部分：
一、訊據被告己○○固坦承有於上開時、地，將其合作金庫銀行帳
    戶之金融卡及密碼交予真實姓名、年籍均不詳之人之事實，
    惟矢口否認有何幫助詐欺取財、幫助一般洗錢之犯行，辯稱
    ：伊是要辦貸款新臺幣（下同）2萬元，對方說要檢查伊的
    帳戶有無異動，要伊提供提款卡供查驗，當下沒有想那麼多
    ，就將提款卡交給對方，伊怕伊先生知道伊亂借錢，所以沒
    有留存對話紀錄云云（見本院卷第39、68頁）。
二、經查：
  ㈠上開合作金庫銀行帳戶確係被告所申辦開立，被告於111年3 
    月28日，至臺中市○○區○○○道0 段000 號之空軍一號客運公
    司中南站，將其申辦之合作金庫銀行帳戶金融卡及密碼交予
    真實姓名、年籍均不詳之人之事實，業據被告於警詢、偵查
    中供承不諱（見111年度偵字第27208號卷第20、21、107至1
    09頁），復有合作金庫商業銀行草屯分行111 年4 月28日合
    金草屯字第1110001399號函檢附被告申辦之帳號0000000000
    000號帳戶開戶基本資料及交易往來明細各1份附卷可稽（見
    111年度偵字第27208號卷第95至100 頁）。又如附表所示之
    告訴人分別於附表所示之詐欺時間，遭人以如附表所載之詐
    欺方式詐騙，致均陷於錯誤，而分別於附表所示之匯款時間
    ，匯款如附表所示之金額至被告上開合作金庫銀行帳戶內，
    告訴人戊○○、丙○○所匯入之款項旋遭詐欺集團成員以金融卡
    提領一空，告訴人丁○○所匯入之款項尚未經提領即遭凍結之
    事實，業據證人即如附表所示之告訴人戊○○、丙○○、丁○○分
    別於警詢時指述綦詳（卷頁見附表「證據出處欄」所載），
    復有如附表「證據出處欄」所示之相關證據資料附卷可稽（
    各該證據卷頁見附表「證據出處欄」所載），足證被告所申
    辦開立之上開合作金庫銀行帳戶確係供詐欺集團用以作為向
    如附表所示之告訴人詐騙款項之用無訛。
  ㈡被告雖以前揭情詞置辯，然查：
　1.按刑法上之故意，分為直接故意（確定故意）與間接故意（
    不確定故意），行為人對於構成犯罪之事實，明知並有意使
    其發生者，為直接故意；行為人對於構成犯罪之事實，預見
    其發生而其發生並不違背其本意者，為間接故意。又幫助犯
    之成立，以行為人主觀上認識被幫助者正欲從事犯罪或係正
    在從事犯罪，且該犯罪有既遂之可能，而其行為足以幫助他
    人實現構成要件者，即具有幫助故意，並不以行為人確知被
    幫助者係犯何罪名為必要。再於金融機構開設帳戶，請領存
    摺及金融卡，係針對個人身分、社會信用，而予以資金流通
    ，具有強烈屬人性；而金融帳戶為個人理財工具，且金融帳
    戶存摺、金融卡亦事關個人財產權益保障，其專有性甚高，
    除非本人或與本人親密關係者，難認有何理由，可自由流通
    使用該帳戶存摺及金融卡，一般人均有妥為保管及防止他人
    任意使用之認識，縱使特殊情況，偶需交付他人使用，亦必
    深入瞭解用途及合理性，始予提供，且該等專有物品，如落
    入不明人士手中，而未加以闡明正常用途，極易被利用為與
    財產犯罪犯罪有關之工具，為依一般生活認知，所易體察之
    常識。而有犯罪意圖者，非有正當理由，竟徵求他人提供帳
    戶，客觀上可預見其目的，係供為某筆資金存入後，再行領
    出之用，且該筆資金存入及提領過程，係有意隱瞞其流程及
    行為人身分曝光之用意，常人本於一般認知能力，均易瞭解
    。從而，如非為不法目的，衡情應無收受他人帳戶存摺、金
    融卡之理，是此等行為客觀上，顯屬可疑，而有為隱瞞某種
    作為流程及行為人身分曝光等不法意圖，應屬可見。又特定
    犯罪之正犯實行特定犯罪後，為掩飾、隱匿其犯罪所得財物
    之去向及所在，而令被害人將款項轉入其所持有、使用之他
    人金融帳戶，並由該特定犯罪正犯前往提領其犯罪所得款項
    得手，因已造成金流斷點，該當掩飾、隱匿之要件，該特定
    犯罪正犯自成立一般洗錢罪之正犯。如提供金融帳戶之行為
    人主觀上認識該帳戶可能作為對方收受、提領特定犯罪所得
    使用，對方提領後會產生遮斷金流以逃避國家追訴、處罰之
    效果，仍基於幫助之犯意，提供該帳戶之金融卡及密碼，以
    利洗錢之實行，應論以一般洗錢罪之幫助犯（最高法院108
    年度台上大字第3101號裁定意旨參照）。
  2.被告於警詢、偵查中及本院準備程序時均供稱：與對方對話
    訊息紀錄均已刪除等語（見111年度偵字第27208號卷第23、
    109頁、本院卷第39頁），則就其所辯上開合作金庫銀行帳
    戶之金融卡及密碼係供申辦貸款查驗使用乙節，並未提出相
    關資料供本院調查以實其說，則被告是否確係因申辦貸款而
    交付上開帳戶之金融卡及密碼，即非無疑。且個人辦理信用
    貸款能否成功，取決於個人財產狀況、過去交易情形、是否
    有穩定收入等足以建立良好債信因素，並非依憑帳戶於短期
    內有資金進出之假象而定，是辦理信用貸款應無提供金融帳
    戶之金融卡及密碼之必要性，此應為一般社會大眾所周知之
    事，是被告就上情自難諉為不知。而銀行受理貸款申請，係
    透過聯合徵信系統即可查知借戶信用情形，借戶實無需提供
    金融機構帳戶之金融卡及密碼供他人查驗。況無論自行或委
    請他人向金融機構申辦貸款，均須提出申請書並檢附在職證
    明、身分證明、財力及所得或擔保品之證明文件等資料，經
    金融機構徵信審核通過後，再辦理對保等手續，待上開申請
    程序完成後始行撥款；縱有瞭解撥款帳戶之必要，亦僅須影
    印存摺封面或告知金融機構名稱、戶名及帳號供貸款金融機
    構查核即可，無須於申請貸款之際，即提供撥款轉帳帳戶之
    金融卡，亦毋庸提供金融卡密碼予貸款金融機構。再者，辦
    理貸款常涉及大額金錢之往來，申請人若非親自辦理，理應
    委請熟識或信賴之人代為辦理，若委請代辦公司，理當知悉
    該公司之名稱、地址、聯絡方式，以避免將來貸款金額遭他
    人所侵吞，此為社會一般常情，是被告任意將帳戶之金融卡
    及密碼交予真實姓名、年籍均不詳之人之際，就該帳戶可能
    遭利用作為不法用途乙節有所認識，亦應可得預見上開合作
    金庫銀行帳戶確有可能遭該犯罪者持以作為詐欺他人財物之
    工具使用，及後續詐欺者為掩飾、隱匿贓款去向及所在而將
    款項提領一空之洗錢行為，猶依對方指示將上開合作金庫銀
    行帳戶之金融卡及密碼交予他人，並容任對方使用，在在顯
    見被告對於帳戶提供他人使用，將可能為他人從事不法乙節
    ，應有預見，是被告具備幫助詐欺取財及幫助一般洗錢之不
    確定故意，應可認定。而被告有此不確定故意，仍將上開合
    作金庫銀行帳戶之金融卡及密碼交予真實姓名、年籍均不詳
    之人作為詐欺犯罪及後續詐欺者為掩飾、隱匿贓款去向及所
    在而將款項提領一空之洗錢行為使用，被告雖未參與上開犯
    罪之構成要件行為，然其顯係以幫助他人犯罪之意思，實施
    上開犯罪構成要件以外之行為，被告幫助詐欺取財及幫助一
    般洗錢等犯行，堪可認定。
  ㈢綜上所述，被告上開所辯，顯係卸責之詞，不足採信。本案
    事證明確，被告上開幫助詐欺取財及幫助一般洗錢之犯行，
    均洵堪認定，應依法論科。
三、論罪科刑：
  ㈠按刑法上之幫助犯，係指以幫助之意思，對於正犯資以助力
    ，而未參與實施犯罪之行為者而言（最高法院49年度台上字
    第77號裁判意旨參照）。查被告己○○將上開合作金庫銀行帳
    戶之金融卡及密碼交付予不詳詐欺犯罪者，而輾轉為詐欺集
    團成員使用作為詐騙如附表所示之告訴人財物之匯款工具使
    用，嗣該詐欺集團成員對如附表所示之告訴人實行詐欺取財
    罪後，為掩飾、隱匿其犯罪所得財物之去向及所在，而
　　令如附表所示之告訴人將款項匯入被告上開合作金庫銀行帳
    戶內，再以該金融卡及密碼提領詐欺所得款項，因而產生遮
    斷金流以逃避國家追訴、處罰之效果，係對他人遂行詐欺取
    財及一般洗錢之犯行資以助力。又依本案現存證據資料，尚
    無積極證據足資證明被告提供上開合作金庫銀行帳戶資料後
    ，有直接參與詐欺及洗錢之構成要件行為，尚難遽論被告成
    立詐欺取財罪及一般洗錢罪之正犯。是核被告就附表編號1
    、2所為，係犯刑法第30條第1項前段、同法第339條第1項之
    幫助詐欺取財罪及刑法第30條第1項前段、洗錢防制法第14
    條第1項之幫助一般洗錢罪；就附表編號3所為，係犯刑法第
    30條第1項前段、同法第339條第1項之幫助詐欺取財罪及刑
    法第30條第1項前段、洗錢防制法第14條第2項、第1項之幫
    助一般洗錢未遂罪。公訴意旨雖認被告附表編號3部分係成
    立幫助一般洗錢既遂罪，惟告訴人丁○○遭詐騙匯款至被告上
    開合作金庫銀行帳戶內之款項，因尚未經提領即遭凍結，導
    致金流上仍屬透明易查，無從合法化其所得來源，而未生掩
    飾、隱匿特定犯罪所得之結果，仍應論以未遂犯（臺灣高等
    法院暨所屬法院110 年法律座談會刑事類提案第1號研討結
    果、最高法院110年度台上字第1656號判決參照），是公訴
    意旨認此部分已達既遂，尚有誤會，又因此部分僅行為態樣
    之既遂、未遂之分，不涉及罪名變更，自無庸引用刑事訴訟
    法第300條變更起訴法條（最高法院101年度台上字第3805號
    判決意旨參照），附此敘明。
　㈡被告以單一交付帳戶之行為，幫助本案詐欺集團成員為本案
    詐欺取財及一般洗錢犯行，侵害如附表所示之告訴人之財產
    法益，同時觸犯幫助一般洗錢既遂、未遂罪及幫助詐欺取財
    罪，為想像競合犯，應依刑法第55條之規定，從一重論以幫
    助一般洗錢既遂罪。
  ㈢被告基於幫助之犯意而為一般洗錢犯行構成要件以外之行為
    ，為幫助犯，衡諸其等犯罪情節，爰依刑法第30條第2項規
    定，按正犯之刑減輕之。
　㈣爰審酌被告明知金融帳戶管理之重要性，任意將之交付予他
    人，極可能遭他人用以作為犯罪之用，造成不確定之告訴人
    等金錢上之重大損害，竟因急需用錢，即任意將上開合作金
    庫銀行帳戶資料交予他人使用，顯見被告之法治觀念薄弱，
    除助長詐欺及洗錢犯罪之猖獗，敗壞社會風氣，並增加告訴
    人等尋求救濟及偵查犯罪之困難，所為殊值非難；兼衡被告
    迄今尚未與告訴人等達成和解，賠償告訴人等所受之損害，
    及告訴人等遭詐騙之金額，再參酌被告於本院審理時自稱高
    中肄業、已婚、目前在家照顧3個未成年小孩、目前懷孕中
    、家裡有先生的爸爸需要照顧、先生是油漆工、家裡經濟狀
    況還好之智識程度、經濟及家庭生活狀況等一切情狀，量處
    如主文所示之刑，並就所處罰金刑部分諭知以1,000 元折算
    1 日之易服勞役折算標準，以資懲儆。
　㈤沒收部分：
  1.按犯罪所得部分，立法意旨係為預防犯罪，符合公平正義，
    契合任何人都不得保有犯罪所得之原則，遂將原刑法得沒收
    之規定，修正為應沒收之。然沒收犯罪所得之範圍，應僅以
    行為人實際因犯罪所獲得之利益為限，倘行為人並未因此分
    得利益，或缺乏證據證明行為人確實因犯罪而有所得，自不
    應憑空推估犯罪所得數額並予以宣告沒收，以免侵害行為人
    之固有財產權。是行為人是否因犯罪而有所得，且實際取得
    數目多寡，應由事實審法院審酌卷內人證、物證、書證等資
    料，依據證據法則，綜合研判認定之。查本案被告並未供承
    有獲取所得，本院復查無其他積極證據足認被告確有因本案
    犯行實際獲得何犯罪所得，故尚不生犯罪所得應予沒收之問
    題，附此敘明。
  2.次按洗錢防制法第18條第1項固規定「犯第14條之罪，其所
    移轉、變更、掩飾、隱匿、收受、取得、持有、使用之財物
    或財產上利益，沒收之；犯第15條之罪，其所收受、持有、
    使用之財物或財產上利益，亦同。」，惟被告並非實際上提
    領、取得贓款之人，並非洗錢防制法第14條第1項之正犯，
    自無上開條文適用，併此敘明。
  3.另就被告上開合作金庫銀行帳戶之金融卡，雖為本案犯罪所
    用，惟上開物品單獨存在尚不具刑法上之非難性，就沒收制
    度所欲達成之社會防衛目的亦無任何助益，且上開合作金庫
    銀行帳戶業經列為警示帳戶，再遭被告或其他不法之人持以
    利用之可能性甚微，欠缺刑法上之重要性，為免耗費司法資
    源，爰參酌刑法第38條之2第2項規定，亦認無諭知沒收、追
    徵之必要，亦附此敘明。　　
據上論斷，依刑事訴訟法第299條第1項，洗錢防制法第14條第1
項、第2項，刑法第11條前段、第30條第1項前段、第2項、第339
條第1項、第55條、第42條第3項前段，刑法施行法第1條之1第1
項，判決如主文。
本案經檢察官甲○○提起公訴，檢察官乙○○到庭執行職務。
中　　華　　民　　國　　111 　年　　11　　月　　29　　日
                  刑事第九庭    審判長法  官  黃光進
　　　　　　　　　　　　　　　　　　　法  官  簡志宇
　　　　　　　　　　　　　　　　　　　法  官  陳玉聰
以上正本證明與原本無異。
如不服本判決應於收受判決後20日內向本院提出上訴書狀，並應
敘述具體理由；其未敘述上訴理由者，應於上訴期間屆滿後20日
內向本院補提理由書（均須按他造當事人之人數附繕本）「切勿
逕送上級法院」。
告訴人或被害人對於判決如有不服具備理由請求檢察官上訴者，
其上訴期間之計算係以檢察官收受判決正本之日期為準。 
                                      書記官  曾靖文
中　　華　　民　　國　　111 　年　　11　　月　　29　　日
附表：
 編號  告訴人  詐欺時間及方式 匯款時間、地點及金額 （匯款時間以本案系爭帳戶交易明細所載為準）  證據出處 1  戊○○ 詐欺集團成員於111年4月9日15時12分許，假冒博客來及郵局之客服人員去電戊○○，佯稱會計人員操作錯誤將其加入博客來會員，需以網路轉帳至指定帳戶之方式取消訂閱云云，致戊○○不疑有他而陷於錯誤，依對方指示匯款。  戊○○於111年4月9日15時31分許，以網路銀行匯款之方式，將49,985元匯款至己○○申辦之合作金庫銀行草屯分行帳號000-0000000000000號帳戶內。  ①告訴人戊○○於警詢之指訴及其提出之網路銀行匯款交易明細截圖1張、與詐騙集團成員間通話紀錄截圖2張（111偵27208卷第45至47、49至50、53、57至59頁）。 ②合作金庫商業銀行草屯分行111年4月28日合金草屯字第1110001399號函暨檢附己○○申辦之帳號0000000000000號帳戶開戶基本資料及交易往來明細（111偵27208卷第95至100頁）。 ③宜蘭縣政府警察局礁溪分局壯圍分駐所受理詐騙帳戶通報警示簡便格式表、金融機構聯防機制通報單、內政部警政署反詐騙諮詢專線紀錄表、受（處）理案件證明單、受理各類案件紀錄表（111偵27208卷第61至71頁）。 2  丙○○ 詐欺集團成員於111年4月9日14時56分許，假冒博客來及臺中商銀之客服人員去電丙○○，佯稱有人盜用其博客來帳號聲請VIP會員， 須以該帳戶操作網路銀行驗證云云，致丙○○不疑有他而陷於錯誤，依對方指示匯款。 丙○○於111年4月9日15時42分許，以網路銀行匯款之方式，將49,985元匯款至己○○申辦之合作金庫銀行草屯分行帳號000-0000000000000號帳戶內。 ①告訴人丙○○於警詢之指訴及其提出之網路銀行匯款交易明細截圖、與詐騙集團成員間通話紀錄截圖（111偵27208卷第77至79、89、91頁）。 ②合作金庫商業銀行草屯分行111年4月28日合金草屯字第1110001399號函暨檢附己○○申辦之帳號0000000000000號帳戶開戶基本資料及交易往來明細（111偵27208卷第95至100頁）。 ③臺中市政府警察局第一分局西區派出所陳報單、受（處）理案件證明單、內政部警政署反詐騙諮詢專線紀錄表、受理詐騙帳戶通報警示簡便格式表、金融機構聯防機制通報單（111偵27208卷第75、81至87頁）。  3  丁○○ 詐欺集團成員於111年4月9日15時25分許，假冒博客來及郵局之客服人員去電丁○○，佯稱因訂單錯誤將其設定為批發商，須以操作ATM之方式取消訂單付款云云，致丁○○不疑有他而陷於錯誤，依對方指示匯款。 丁○○於111年4月9日16時2分許、同日16時4分許，在桃園市大湳郵局以ATM匯款之方式，將8,080元、4,000元匯款至己○○申辦之合作金庫銀行草屯分行帳號000-0000000000000號帳戶內。 ①告訴人丁○○於警詢之指訴及其提出之郵政自動櫃員機交易明細表2張、與詐騙集團成員間通話紀錄翻拍照片1張（111偵31190卷第19至21、31、37頁）。 ②合作金庫商業銀行草屯分行111年5月17日合金草屯字第1110001649號函暨檢附己○○申辦之帳號0000000000000號帳戶開戶基本資料及交易往來明細（111偵31190卷第41至46頁）。  ③內政部警政署反詐騙諮詢專線紀錄表、桃園市政府警察局八德分局四維派出所受理詐騙帳戶通報警示簡便格式表、金融機構聯防機制通報單、受（處）理案件證明單、受理各類案件紀錄表（111偵31190卷第25至29、33至35頁）。　 
附錄本判決論罪科刑之法條：
刑法第30條
幫助他人實行犯罪行為者，為幫助犯。雖他人不知幫助之情者，
亦同。
幫助犯之處罰，得按正犯之刑減輕之。
刑法第339條第1項
意圖為自己或第三人不法之所有，以詐術使人將本人或第三人之
物交付者，處5年以下有期徒刑、拘役或科或併科50萬元以下罰
金。
洗錢防制法第2條
本法所稱洗錢，指下列行為：
一、意圖掩飾或隱匿特定犯罪所得來源，或使他人逃避刑事追訴
     ，而移轉或變更特定犯罪所得。
二、掩飾或隱匿特定犯罪所得之本質、來源、去向、所在、所有
     權、處分權或其他權益者。
三、收受、持有或使用他人之特定犯罪所得。
洗錢防制法第14條
有第2條各款所列洗錢行為者，處7年以下有期徒刑，併科新臺幣
5百萬元以下罰金。
前項之未遂犯罰之。
前2項情形，不得科以超過其特定犯罪所定最重本刑之刑。